---
title: '산업공학특론I_8주차_상관분석 & 단순회귀분석_실습'
author: 'Munwon Lim'
date: '4/24/2024'
output: html_document
---

```{r setup, include=FALSE}
knitr::opts_chunk$set(echo = TRUE)
knitr::opts_chunk$set(fig.width=9, fig.height=9)
```

<br>
<br>
<br>



## [데이터 분석]

(https://github.com/psanabriaUC/BatteryDatasetImplementation/tree/master)

리튬 이온 배터리의 운전 시험 데이터 

3개의 리튬 이온 배터리에 대하여, 특정 프로파일로 충방전 시험을 진행

충방전 사이클 진행에 따라 배터리의 노화가 이루어지며, 배터리 수명 종료 (EOL) 기준까지 데이터 확보

* cycle: 프로파일 운전 횟수
* ambient_temperature: 분위기 온도
* datetime: 일시
* capacity: 2.7V까지 방전된 배터리 용량(Ahr)
* voltage_measured: 배터리 단자 전압(V)
* current_measured: 배터리 출력 전류(A)
* temperature_measured: 배터리 온도(℃)
* current_load: 부하에서 측정된 전류(암페어)
* voltage_load: 부하에서 측정된 전압(볼트)
* time: 운전 시간

(7주차 활용 데이터와 동일하나, B0005 데이터만 수행하여 분석 에정)

<br>
<br>
<br>

### 1. 데이터 탐색 (EDA) 및 전처리
```{r eda}

# 데이터 로드 및 요약

dat <- read.csv('B0005.csv')
head(dat)

# 데이터 전처리 1 - 불필요한 데이터 제거

dat <- dat[, c("cycle","capacity")]
dat


# 데이터 전처리 2 - cycle 단위 축소
dat$cycle <- dat$cycle / 100



# 데이터 시각화
install.packages("GGally")

library(GGally)
ggpairs(dat)

  
```

<br>

### 2. 상관분석
```{r correlation}

#상관계수 테이블 생성

install.packages('corrplot')
library(corrplot)

## 피어슨 상관계수

corr_p <- cor(dat, method= "pearson")
corr_k <- cor(dat, method= "kendall")
corr_s <- cor(dat, method= "spearman")


# 상관계수 테이블 시각화

col <- colorRampPalette(c('red', 'blue'))
#corrplot(corr_p col=)
corrplot(corr_p, col=col(200), method="square",
         addCoef.col = "black", type='upper')

# 상관계수 유의성 검정
x <- dat$cycle
y <- dat$capacity

cor(x,y)
cor.test()

```

<br>

### 3. 단순회귀분석

```{r regression}

# 회귀모델 수립 # y: 독립변수 || x = 종속변수
reg <- lm(capacity ~ cycle, data = dat)

# 모델 수립 결과
summary(reg)

# 적합결과 시각화
ggplot(dat, aes(x = cycle, y = capacity)) +
  geom_point() +
  geom_smooth(method = "lm", se = FALSE, color = "red") +
  labs(title = "Scatterplot of Capacity against Cycle",
       x = "Cycle", y = "Capacity")

# 신뢰구간, 예측구간 산출
newdata <- data.frame(cycle = 50)
conf_interval <- predict(reg, newdata, interval = "confidence", level = 0.95)
pred_interval <- predict(reg, newdata, interval = "prediction", level = 0.95)


# 신로구간 출력
print("Confidence Interval:")
print(conf_interval)

# 예측 수준 
print("Prediction Interval:")
print(pred_interval)


# 분산분석
anova(reg)

# 회귀모형 가정 검토

#1. Residuals vs Fitted values plot

plot(reg$fitted.values, reg$residuals, main = "Residuals vs Fitted Values",
     xlab = "Fitted values", ylab = "Residuals")
abline(h = 0, col = "red")

# 2. Normal Q-Q plot
qqPlot(reg, main = "Normal Q-Q Plot")

# 3. Scale-location plot
plot(reg, which = 3)

```