---
title: '산업공학특론I_8주차_상관분석 & 단순회귀분석_실습'
author: 'Munwon Lim'
date: '4/24/2024'
output: html_document
---

```{r setup, include=FALSE}
knitr::opts_chunk$set(echo = TRUE)
knitr::opts_chunk$set(fig.width=9, fig.height=9)
```

<br>
<br>
<br>



## [데이터 분석]

(https://github.com/psanabriaUC/BatteryDatasetImplementation/tree/master)

리튬 이온 배터리의 운전 시험 데이터 

3개의 리튬 이온 배터리에 대하여, 특정 프로파일로 충방전 시험을 진행

충방전 사이클 진행에 따라 배터리의 노화가 이루어지며, 배터리 수명 종료 (EOL) 기준까지 데이터 확보

* cycle: 프로파일 운전 횟수
* ambient_temperature: 분위기 온도
* datetime: 일시
* capacity: 2.7V까지 방전된 배터리 용량(Ahr)
* voltage_measured: 배터리 단자 전압(V)
* current_measured: 배터리 출력 전류(A)
* temperature_measured: 배터리 온도(℃)
* current_load: 부하에서 측정된 전류(암페어)
* voltage_load: 부하에서 측정된 전압(볼트)
* time: 운전 시간

(7주차 활용 데이터와 동일하나, B0005 데이터만 수행하여 분석 에정)

<br>
<br>
<br>

### 1. 데이터 탐색 (EDA) 및 전처리
```{r eda}

# 데이터 로드 및 요약

# 데이터 전처리 1 - 불필요한 데이터 제거

# 데이터 전처리 2 - cycle 단위 축소

# 데이터 시각화

```

<br>

### 2. 상관분석
```{r correlation}

#상관계수 테이블 생성

# 상관계수 테이블 시각화

# 상관계수 유의성 검정

```

<br>

### 3. 단순회귀분석

```{r regression}

# 회귀모델 수립

# 모델 수립 결과

# 적합결과 시각화

# 신뢰구간, 예측구간 산출

# 분산분석

# 회귀모형 가정 검토

```