---
title: "산업공학특론I_4-5주차_통계적추정&가설검정_실습"
author: "Munwon Lim"
date: "3/27/2024"
output: html_document
---

```{r setup, include=FALSE}
knitr::opts_chunk$set(echo = TRUE)
knitr::opts_chunk$set(fig.width=12, fig.height=12)
```

## [시뮬레이션]

### 1. 점추정
#### 1-1. MLE
```{r simul_mle}
# 지수분포 난수 생성
x = rexp(10000, rate = 0.1)

# 로그우도함수 정의 / 파라미터 값이 param라 가정. 
# '-'를 붙여주는 이유 : 최소 지점을 찾기 위해
mle <- function(param){
  -sum(dexp(x, rate=param, log=TRUE))
} 

# 최적화 수행하여 모수 추정

# 1차원
mle_opt <- optimize(mle, c(0,10))
mle_opt 

# 2차원
#optim()

```


#### 1-2. LSE
```{r simul_lse}
# 예측값 기반 최소제곱함수 정의

lse <- function(param){
  pred <- param * exp(-param*x)
  sum((x - pred) * 2)
}

# 최적화 수행하여 모수 추정 | data가 많아질수록, lse가 맞는지 애매함.
lse_opt <- optimize(lse, c(0, 10))
lse_opt

```

#### 1-3. 적합 결과 비교
```{r simul_compare}
# MLE, LSE 결과를 비교하여 시각화
# main = w{제목} || col = {색상}
hist(x, col = 'grey', breaks = 50, main = 'Desity of simulated Data')
curve(dexp(x, rate= mle_opt$minimum), col= 'red', add =T)
curve(dexp(x, rate= lse_opt$minimum), col= 'blue', add =T)
legend('topright', legend=c('MLE','LSE'), col=c('red', 'blue'),lty=1)

```
s

### 2. 구간추정

#### 2-1. CI
(https://onlinelibrary.wiley.com/doi/pdf/10.1002/9780470824566.app1)

```{r simul_ci}
# 정규분포 난수 생성

x <- rnorm(10000, mean=10, sd =10)

# 로그우도함수 정의

mle <- function(param){
  -sum(dnorm(x, mean=param[1], sd=param[2],log=T))
}

# 최적화 수행하여 모수 추정 (2차원 이상은 optim 함수 사용)

opt <- optim(c(mean(x), sd(x)), mle, hessian = T)
opt

# 산출된 분산값을 기반으로 표준오차 추정

varcov <- solve(opt$hessian)
se <- sqrt(diag(varcov))

# 95% 신뢰구간 계산
# 실행 구간 설정

param <- opt$par

z <- qnorm(0.05/2, lower.tail=1)
rbind(param, param - z*se, param + z*se)


# z 값은 95% 구간에서 계산이 되어야 함. 
param <- z*se

```

#### 2-2. CP
```{r simul_cp}
# 10000번의 시뮬레이션을 수행하고, 시뮬레이션 1세트 당 100개의 난수 생성


# 1세트당 100개
nx <- 1000
nsim<- 100000
cp <- 0
alpha <- 0.05
mu <- 0; sig <- 1

for(i in 1:nsim){
  x <- rnorm(nx)
  m <- mean(x); se <- sd(x)/sqrt(nx)
  
  # 신뢰구간 계산 (거꾸로 계산을 하게 하여, 우리가 원하는 신뢰구간인 1.96)
  z <- qnorm(alpha/2, lower.tail=F)
  # 낮은 신뢰구간
  lower <- m - z*se
  upper <- m + z*se
  
  # 커버리지 평가 
  if(mu >= lower & mu <= upper){cp <- cp +1}
}
cp / nsim

# 이론적인 신뢰수준 하에서 정의된 신뢰구간 산출



# 총 10000번 중 실제 참값이 포함된 비율을 평가하여 신뢰수준의 정합성을 검토

# 표준정규분포로부터 샘플 생성하여 평균, 표준오차 계산

# 신뢰구간 계산

# 커버리지 평가

# 커버리지 확률 계산

```

<br>
<br>
<br>

## [데이터 분석]

(https://www.kaggle.com/datasets/teertha/ushealthinsurancedataset)

보험 가입자의 데이터

1338명의 가입자에 대한 나이, 성별, BMI, 자녀 수, 흡연 여부 및 지역, 보험료를 확보

데이터셋에는 누락되거나 결측치가 존재하지 않음

보험 상품에 대한 비즈니스 모델 구축 시 참고하기 위하여, 보험 가격에 영향을 미치는 주요한 요인을 가설검정을 통하여 살펴보고자 함

또한, 보험 가격을 결정할 수 있는 여러 요인들이 서로 연관성이 있는지 살펴보기 위한 목적으로 데이터 분석을 수행

<br>

### 1. 데이터 탐색 (EDA) 및 전처리
```{r data_eda}

# 데이터 로드 및 조회
dat <- read.csv('산업공학특론I_4-5주차_실습 데이터.csv')
head(dat)

# 나이와 BMI의 경우 보험료를 결정하는 인자가 되어야 하므로, 범주화 수행
# %/% : 몫을 반환해주는 것. 
group <- function(x){
  bp <- (min(x) %/% 10):(max(x) %/% 10+1)*10
  cut(x, breaks=bp, include.lower=T)
}
dat$bmi <- group(dat$bmi)
dat$age <- group(dat$age)

summary(dat)

# 데이터 탐색을 위한 시각화 수행

# 이 때, 범주형은 막대그래프, 연속형은 히스토그램으로 분포 시각화하도록 함수 작성

```

<br>

### 2. 데이터 그룹화 및 기술통계량 검토
```{r data_group}
# 타입에 따라 그룹화된 데이터 리스트 생성 및 구분된 그룹별 기술통계량 검토
# lapply 함수를 사용하면 리스트 단위의 개별 summary를 진행할 수 있음

# 유효한 차이를 보이는 변수를 기반으로 유형별 경험적 밀도/누적분포 시각화 함수 정의

grp_summary <- function(grp){
  dat_spl <- split(dat$charges, grp)
  print(lapply(dat_spl, summary))
}

colnames(dat)
for (i in 1:(ncol(dat)-1)){
  print('###################')
  print(colnames(dat)[i])
  # 모든 열에 대해서 split하여 결과를 뽑아주는 것.  
  grp_summary(dat[,i])
}
  

```

<br>

### 3. 가설 검정

#### 3-1. 모평균 검정

현실세계에서 대부분의 모분산은 알려져있지 않은 관계로 t검정만 수행

```{r data_meantest}
# 단일 표본에 대한 검정
### H0: 평균 보험료가 15,000원을 넘는다.
### H1: 평균 보험료가 15,000원을 넘지 않는다. => 결론

# 대부분 t 검정을 활용하는 편이 많음. / 신뢰구간이 150000원을 포함하지 않는다는 의미. 
t.test(dat$charges, mu = 15000, alternative = 'less')

# 독립적인 두 표본에 대한 검정
### H0: 흡연자/비흡연자 간 평균 보험료에는 차이가 없다.
### H1: 흡연자/비흡연자 간 평균 보험료에는 차이가 존재한다. => 결론

# 데이터를 charges와 smokers를 기준으로 나눠서 진행. 
dat_smoke <- split(dat$charges, dat$smoker)
names(dat_smoke)
no <- dat_smoke$no; yes <- dat_smoke$yes
t.test(no, yes, var.equal = T) # 등분산을 가정일 때의 결과 값. 
t.test(no, yes, var.equal = F) # 불등분산 가정일 때의 결과 값.

```

#### 3-2. 모분산 검정

현실세계에서 대부분의 모분산은 모평균만큼 중요하지 않은 관계로, 두 표본에 대한 비교 검정만 일반적으로 수행

```{r data_vartest}
# 독립적인 두 표본에 대한 검정
### H0: 흡연자/비흡연자 간 보험료의 편차는 동일하다.
### H1: 흡연자/비흡연자 간 보험료의 편차는 동일하지 않다.

# 두 분산의 차이가 있음을 확인할 수 있고, 이는 F분포를 따라 통계분포가 산출된 것을 알 수 있음. 
var.test(no, yes, conf.level = 0.99)

```


#### 3-3. 모비율 검정
```{r data_proptest}
# 보험료가 15,000원을 초과하는 비율을 설정
# 단일 표본에 대한 검정
### H0: 가입자중 절반 이상이 15,000원이 넘는 보험료를 낸다.
### H1: 가입자중 절반 미만이 15,000원이 넘는 보험료를 낸다.

#분산, 평균과 같이 연속적인 수치가 아님. 
ndat <- length(dat$charges) # nrow(dat)
np <- sum(dat$charges > 15000)
ndat; np # 1338명 중 358명의 보험료 값이 오른다. 

# 독립적인 두 표본에 대한 검정
### H0: 흡연여부와 관계없이 15,000원 넘게 보험료를 내는 비율은 동일하다.
### H1: 흡연자/비흡연자 간 15,000원 넘게 보험료를 내는 비율이 상이하다.

# 총 데이터에서 만족하는 ndat값을 뽑아줌. 
prop.test(np, ndat, p=0.5, alternative='less')

```

#### 3-4. 분할표 검정
```{r data_tabletest, warning=FALSE}
# 일차분할표 검정
### H0: 범주형 변수와 관계없이 보험을 가입한다.
### H1: 범주형 변수별로 보험 가입률이 다르다.

# 비율과 다르게 여러 개의 확률분포 값이 들어와야 함. 

## 1차 분할표
x <- dat$age
test_one <- function(x){
  # table의 경우 넣어준 값에 따라 얼마나 데이터가 들어있는지를 한번에 보여주는 것. 
  ob <- table(x) 
  # table의 평균|| rep (반복문)
  ex <- rep(mean(ob), length(ob))
  # 카이스퀘어 검정 || 찾아볼 것. 
  chisq.test(rbind(ob, ex))
}

# 모든 범주형 변수에 대한 일차분할표 검정
for (i in 1:(ncol(dat)-1)){
  chi_test <- test_one(dat[,i])
  if (chi_test$p.value < 0.05){
    print(colnames(dat)[i])
    print(chi_test)
  }
}


# df = 자유도 (5를 의미) || p-value는 아주 작게 나왔으므로, 분포는 동일하다고 보기 어려움. 
# 즉, 연령대 별로 분포의 차이가 있다고 확인할 수 있음. 


# 이차분할표 검정
### H0: 조합된 범주형 변수는 서로 연관성이 없다.
### H1: 조합된 범주형 변수는 서로 연관성이 있다.

# 1 ~ ncol(dat)-1 열까지의 
for (i in 1:(ncol(dat)-2)){
  for(j in (i+1):(ncol(dat)-1)){
     chi_test <- chisq.test(table(dat[,i], dat[,j]) )
     if (chi_test$p.value < 0.05){
       print(colnames(dat)[i])
       print(colnames(dat)[j])
       print(chi_test)
     }
  }
}
# p-value가 조금 높게 나타났다는 점게서, 연관성이 없음 



```
