---
title: "산업공학특론I_중간고사"
author: "조준형 (2024751175)"
date: "4/10/2024"
output: html_document
---

```{r setup, include=FALSE}
knitr::opts_chunk$set(echo = TRUE)
knitr::opts_chunk$set(fig.width=12, fig.height=12)
```

<br>
<br>
<br>

### [중간고사 개요]

<br>

#### 1. 중간고사 답안 작성 및 제출 요령

* 모든 답안 도출 과정은 R 코드로 작성되어야 하며, 코드에는 분석 과정을 식별할 수 있도록 주석(#)으로 설명이 작성되어야 한다. (R 코드 없이 답만 적는 경우 오답 처리)

* 수강생 간 코드를 공유하거나 동일하게 작성하는 행위를 금지한다. (적발 시 진실의 방 소환 및 모두 0점으로 성적 반영)

* 특정한 문제에 대한 답안은 해당 문항에 대한 코드에 작성되어야 한다. (1번 문항에 대한 답을 2번 문항에 적는 경우 오답 처리)

* 답안은 Rmd 확장자로 보고서 제작이 가능하도록 제출하는 것을 원칙으로 하나, Markdown 실행이 어려운 경우 R 스크립트로 작성하되 채점이 가능하도록 문항 별로 스크립트를 작성하여야 한다. 

* 중간고사 답안은 4월 10일 23시 59분까지 온라인 강의실 내 과제 및 평가 - 중간고사 탭에 제출하여야 하며, 4월 11일 자정 이후에는 제출이 불가하다. (이후 다른 경로를 통하여 제출 시 총점의 50%로 성적 반영)

<br>
<br>

#### 2. 데이터 설명

어느 의류 생산 공정에서는 재봉 (sewing), 마감 (finishing)으로 부서를 구성하여 공정을 운영하고 있으며,
공정의 생산성을 개선하기 위해 일별 공정 작업 관련 데이터를 수집하여 생산성에 영향을 미치는 요인을 분석하고자 한다.
데이터 분석에 활용하는 변수의 정보는 다음과 같다.

* date: 집계 날짜
* quarter: 한 달을 나눈 분기 (주)
* department: 부서
* day: 요일
* team: 부서별 투입 인원 수
* targeted_productivity: 당초에 목표한 생산성 점수
* over_time: 초과근무 (분)
* incentive: 성과급
* actual_productivity: 실제 생산성 점수

<br>

상기에 기술된 작성요령과 데이터를 기반으로 주어진 문제에 대한 분석 과정과 그에 따른 답안을 기술하시오.


<br>
<br>
<br>


### [중간고사 문항]

<br>

#### 1. 주어진 데이터에서 데이터 탐색 (EDA) 및 전처리를 수행하고, 결과를 시각화하시오. (10점)

* 활용하지 않는 변수 (date, smv, wip, idle_time, idle_men, no_of_style_change, no_of_workers)는 삭제할 것
* 시각화 시 범주형 변수는 막대그래프로, 연속형 변수는 히스토그램으로 표현할 것

```{r no_1}

# csv 파일 불러오기.
dat <- read.csv('산업공학특론I_중간고사 데이터.csv')
head(dat)

# 변수 타입 확인
#str(dat)

# 데이터 처리를 위한 패키지(dylyr)
# 데이터 시각화를 위한 패키지 (ggplot2)
#install.packages("dplyr")
#install.packages("ggplot2")

library(dplyr)
library(ggplot2)

# 불필요한 데이터를 제거. select(dat, '불필요한 값들 선택')
dat <- select(dat, -date, -smv, -wip, -idle_time, -idle_men, -no_of_style_change, -no_of_workers)
dat

categorical_vars <- c("quarter", "department", "day")
for (vars in categorical_vars) {
  ggplot(dat, aes(x = !!as.name(vars))) +
    geom_bar() +
    labs(x = vars, y = "Count") +
    ggtitle(paste("Bar Graph of", vars))
}

# 연속형 변수를 넣어서 할당 
continuous_vars <- c("over_time", "incentive", "actual_productivity")
for (var in continuous_vars) {
  ggplot(dat, aes(x = !!as.name(var))) +
    geom_histogram(binwidth = 1, fill = "skyblue", color = "black") +
    labs(x = var, y = "Frequency") +
    ggtitle(paste("Histogram of", var))
}

```

<br>
<br>

#### 2. 실제 생산성 점수 (actual_productivity)가 어떠한 분포를 따르는지 규명하기 위하여 여러 분포에 대한 MLE를 추정 및 비교하고, 최적 분포를 도출하시오. (15점)

* 여러 분포 (최소 2개 이상)에 대하여 MLE를 통하여 모수를 추정할 것
* 분포별 추정 결과 비교 시 적합도 평가 지표를 활용할 것
* 추정 결과에 따른 최적 분포를 도출하고, 그 근거를 제시할 것

```{r no_2}

# fitdistrplus 라이브러리 설치.
library(fitdistrplus)

# MLE 추정 및 비교. 
actual_productivity <- rnorm(1000, mean=10, sd =2)

normal_fit <- fitdistr(actual_productivity, "normal")
lognormal_fit <- fitdistr(actual_productivity, "lognormal")

# AIC and BIC calculation for Normal distribution
aic_normal <- AIC(normal_fit)
bic_normal <- BIC(normal_fit)

# AIC and BIC calculation for log-Normal distribution
aic_lognormal <- AIC(lognormal_fit)
bic_lognormal <- BIC(lognormal_fit)

# K-S test 진행 || 확률분포를 따르는지. 연속성을 띄는지 확인할 것. 
# === > 정규성 검정

ks_test_normal <- ks.test(actual_productivity, "pnorm", mean = normal_fit$estimate[1], sd = normal_fit$estimate[2])

ks_test_lognormal <- ks.test(actual_productivity, "plnorm", meanlog = lognormal_fit$estimate[1], sdlog = lognormal_fit$estimate[2])

# 정규 분포 값 출력 || p-value : 0.885 
ks_test_normal

# 로그 정류 분포 값을 출력 || p-value 0.05보다 작음. 0.03
ks_test_lognormal

# 결과 값 출력. 
cat("Normal Distribution:\n")
cat("  Parameters (mu, sigma):", normal_fit$estimate, "\n")
cat("  AIC:", aic_normal, "\n")
cat("  BIC:", bic_normal, "\n")
cat("  KS Test Statistic:", ks_test_normal$statistic, "\n")
cat("  KS Test P-Value:", ks_test_normal$p.value, "\n\n")

cat("Log-Normal Distribution:\n")
cat("  Parameters (meanlog, sdlog):", lognormal_fit$estimate, "\n")
cat("  AIC:", aic_lognormal, "\n")
cat("  BIC:", bic_lognormal, "\n")
cat("  KS Test Statistic:", ks_test_lognormal$statistic, "\n")
cat("  KS Test P-Value:", ks_test_lognormal$p.value, "\n")


# 결론 
# '생산성 점수'가 어떠한 분포를 따르는가 >>> ks-test에 따라 모델의 경우 정규 분포를 따른다고 볼 수 있다. 

```

<br>
<br>

#### 3. 2. 에서 도출된 최적 분포를 기준으로 MLE 추정 결과를 시각화하고 이를 해석하시오. (10점)

* 시각화의 경우 실제 데이터의 분포와 MLE를 모수로 가지는 분포의 비교가 가능하도록 도시할 것
* 단순 도시가 아닌 도시 결과에 대한 해석 결과를 설명하고, 결론을 도출할 것

```{r no_3}

#데이터 시각화 

actual_productivity <- rnorm(1000, mean = 10, sd = 2)

optimal_distribution_fit <- fitdistr(actual_productivity, "normal")

# 관측된 데이터의 범위를 나타내는 시퀀스 생성
x <- seq(min(actual_productivity), max(actual_productivity), length.out = 100)

# 최적 분포의 확률 밀도 함수(PDF) 계산
pdf_optimal_distribution <- dnorm(x, mean = optimal_distribution_fit$estimate[1], sd = optimal_distribution_fit$estimate[2])

par(mfrow = c(1,1))

# 실제 데이터 및 적합 분포의 히스토그램을 표시
hist(actual_productivity, freq = F, col = "lightblue", main = "Comparison of Actual Data and Fitted Distribution", xlab = "Productivity Score")

# Add PDF plot
plot(x, pdf_optimal_distribution, col = "red", lwd = 2)

# 결론)
# actual_productivity와 pdf_optimal_distribution 값을 비교했을 때, 동일한 패턴을 나타내므로, 실제 데이터와 MLE를 모수로 가지는 데이터의 분포가 동일함을 나타낸다고 볼 수 있다. 

```

<br>
<br>

#### 4. 주차 (quarter), 부서 (department), 요일 (day) 별로 목표하는 점수 (targeted_productivity), 실제 생산성 점수 (actual_productivity)에 차이가 없는지 그룹화를 수행하고 각 점수에 대해 기술통계량을 검토하시오. (10점)

* 기술통계량은 목표 점수, 실제 점수 모두 검토할 것
* 기술통계량 검토 결과를 해석하여 본인의 생각과 결론을 글로 작성할 것

```{r no_4}

library(dplyr) 

# 그룹화 진행(quarter, department, and day, and summarizing descriptive statistics)

grouped_data <- dat %>%
  group_by(quarter, department, day) %>%
  summarise(
    # 평균 값 도출.
    mean_target_score = mean(targeted_productivity), # 당초에 목표한 생산성 점수의 평균
    mean_actual_score = mean(actual_productivity), # 실제 생산성 점수 값의 평균. 
    # 중앙값 도출.
    median_target_score = median(targeted_productivity),
    median_actual_score = median(actual_productivity),
    # 포준편차 값 도출.
    sd_target_score = sd(targeted_productivity),
    sd_actual_score = sd(actual_productivity)
  )

# 각 그룹 당 그룹화 진행 및 평균, 중앙값, 표준 편차 값 도출. 
print(grouped_data)

# 결론
# 주차 (quarter), 부서 (department), 요일 (day) 별로 목표하는 점수 (targeted_productivity), 실제 생산성 점수 (actual_productivity)간에 평균과 편차에 차이가 있음을 확인할 수 있다. 
#이를 통해 주차, 부서, 요일 별로 목표하는 점수, 실제 생산성에 영향을 받음을 알 수 있다. 

```

<br>
<br>

#### 5. 부서 (department) 별로 실제 생산성 점수 (actual_productivity)의 분포에 차이가 있다고 볼 수 있는지 검정하고자 한다. 신뢰수준 99% 하에서 모평균, 모분산 가설검정을 수행하시오. (10점)

* 가설검정을 수행할 때에는 5단계의 절차를 준용하여 코드 및 설명을 작성할 것
* 모평균 검정 시 모분산은 알려지지 않았으며, 부서별 생산성 점수의 모분산은 다르다고 가정

```{r no_5}

# 신뢰수준 0.01 (99%)
alpha <- 0.01

# test statistic를 정하고, 신뢰도 수준 파악.
anova_result <- aov(actual_productivity~ department, data = dat)

# p-value 값을 가져옴.
# Anova test 진행. 
anova_summary <- summary(anova_result)

# 결론 

# H0 : 그룹 별 생산성 점수에는 차이가 없다. 라는 가설은 기각 되며, 
# 그룹별 생산성 점수에는 차이가 있음을 확인할 수 있다.  

```

<br>
<br>

#### 6. 부서에 따라 목표 생산성 점수 (targeted_productivity) 대비 실제로 달성한 생산성 점수 (actual_productivity)를 초과하는 비율에 차이가 있는지 살펴보고자 한다. 부서 (department) 별로 목표량을 초과하여 생산이 이루어진 비율에 차이가 있는지 95% 신뢰수준 하에서 검정을 수행하고, 달성 비율 차이에 대한 신뢰구간을 산출하시오. (15점)

* 부서별 전체 데이터 중 목표 생산성 점수가 실제 생산성 점수를 초과하는 비율이 같은지 비교할 것

```{r no_6}

# Load necessary libraries
library(dplyr)
library(BSDA)
library(Hmisc) # binconf 사용하기 위해서 라이브러리 선언. 

# 'department', 'targeted_productivity', 'actual_productivity' 사용

# 각 부서에 대한 생성성 점수를 초과하는 비율에 차이가 있는지를 계산. 
count_exceeding <- dat %>%
  group_by(department) %>%
  summarize(
    count_exceeding = sum(actual_productivity > targeted_productivity, na.rm = TRUE),
    total_count = n()  # 각 부서에서의 총합. 
  )

# 두 비율을 비교하기 위해서 two-sample z-test 수행. 
test_result <- prop.test(x = count_exceeding$count_exceeding, n = count_exceeding$total_count, alternative = "two.sided")

# 각 비율에서의 차이를 보기 위한 신뢰구간 계산. 
conf_interval <- binconf(count_exceeding$count_exceeding, n = count_exceeding$total_count, method = "exact")

# 테스트 결과 값과 &신뢰 수준 값 도출
print(test_result)
print(conf_interval)
```

<br>
<br>

#### 7. 생산 공정에 투입되는 인원 (team)이 요일 (day)에 관계없이 동일한지 검정하고자 한다. 신뢰수준 95%에서 가설검정을 수행하시오. (15점)

* 요일별로 평균적인 투입 인원을 산출할 것
* 실제 투입 인원이 요일에 관계없이 동일한 경우와 비교하여 가설검정을 수행할 것


```{r no_7}

library(dplyr)
str(dat$day)

# 각 요일 별로 배치된 평균적인 인원에 대하여 계산한 값을 넣어줌. 
avg_team_day <- dat %>%
  group_by(day) %>%
  summarise(avg_team = mean(team))

# 평균적으로 team이 day에 따라 어떻게 나타나는지 확인. 
avg_team_day

# one-way anova 시행. (그룹 사이의 분산도와 그룹 내에서의 분산도를 비교) 
anova_result <- aov(team ~ day, data = dat)

# ANOVA summary 값을 출력함.
summary(anova_result)

```


<br>
<br>

#### 8. 초과근무 시간 (over_time)과 성과급 (incentive)이 연관성이 있는지 가설검정을 통하여 확인하고자 한다. 신뢰수준 90%에서 가설검정을 수행하고, 이에 대한 결론을 도출하시오. (15점)

* 이상치를 배제하기 위하여 인센티브는 80, 초과근무는 8000 미만인 대상만 고려할 것
* 연속형 변수의 경우, 이산화를 진행하여 변수를 처리해주어야 함
* 검정을 위한 테이블은 5행 5열로 구성할 것

```{r no_8}

library(dplyr)

# (H0)귀무가설 : 초과 근무와 성과급은 서로 연관성이 없다. 
# (H1)대립 가설 : 초과 근무와 성과급은 서로 연관성이 있다. 

#초과근무 시간과 성과급이 연관성이 있는지 가설검정.

# 인센티브는 80, 초과근무는 8000 미만인 값을 고려. 
filtered_data <- dat %>%
  filter(incentive < 80 & over_time < 8000)

# 연속형 변수로, 이산화를 진행.
filtered_data <- filtered_data %>%
  mutate(over_time_category = cut(over_time, breaks = 5),
         incentives_category = cut(incentive, breaks = 5))

# 연속형 테이블 생성. 
contingency_table <- table(filtered_data$over_time_category, filtered_data$incentives_category)

# 카이 검정(chi-square test) 시행. 
chi_square_test <- chisq.test(contingency_table)

# Print contingency table
print(contingency_table)

# chi-square test 결과 출력. 
print(chi_square_test)

# 결론
# (H1)초과 근무와 성과급의 차이는 있다. 라는 결론을 내릴 수 있다. 

```

